【裁判字號】    90,訴,765
【裁判日期】    901016
【裁判案由】    毒品危害防制條例
【裁判全文】
臺灣臺中地方法院刑事判決                            九十年度訴字第七六五號
    公  訴  人  臺灣台中地方法院檢察署檢察官
    被      告  甲○○
右列被告因違反毒品危害防制條例案件，經檢察官提起公訴 (九十年度毒偵字第一三
九六號)本院判決如左：
    主  文
甲○○施用第一級毒品，累犯，處有期徒刑壹年，扣案之海洛因一包毛重０‧五公克
（淨重○．二五公克)，沒收銷燬之。
    事  實
一、甲○○曾於民國八十一年間因施用毒品案件，經台灣高等法院台中分院判處有期
    徒刑三年一月，於八十六年八月二十日執行完畢，猶不知悔改，前因施用毒品案
    件，經觀察、勒戒後，認有繼續施用毒品之傾向，後經強制戒治期滿，而由台灣
    高等法院台中分院於八十八年十一月三十日以八十七年度上訴字第一三七七號判
    決免刑確定，復於九十年二月二日九時許之前三日內某時，在不詳地點，非法施
    用第一級毒品海洛因一次，而為警於九十年二月二日七時三十分許，在台中縣梧
    棲鎮○○路與鰲峰路口查獲，並扣得第一級毒品海洛因一包毛重０‧五公克（淨
    重○、二五公克）。
二、案經台中縣警察局清水分局報告檢察官偵查起訴。
    理  由
一、訊據被告甲○○固不否認持有上開第一級毒品海洛因為警查獲之事實，惟矢口否
    認有施用毒品之犯行，辯稱：伊並未再吸用海洛因，而上開海洛因是查獲前向乙
    名不詳姓名之女子購得，是要用來塗抹痔瘡患部云云。惟查：一般人如未施用毒
    品，其尿液中自無從檢測出有何毒品之陽性反應，此為眾所周知之情形，而被告
    於九十年二月二日七時三十分許為警查獲時所採採取之尿液，經送請台中縣衛生
    局檢驗結果確檢出有嗎啡陽性反應，此有該局煙毒尿液檢驗成績書一紙在卷可查
    ，並有扣案如事實欄所示之物可資佐證，而扣案之白粉，經鑑定結果確係毒品海
    洛因，亦有法務部調查局鑑定通知書附卷可稽。而送驗之尿液為被告所排放，且
    係其親自封口，業據被告於警訊時供明。按海洛因係嗎啡經化學合成之半人工合
    成品，（嗎啡分子除去其羥基中氫，以乙醯基代之，即成海洛因）藥（毒）性倍
    於嗎啡，其經吸食或施打進入人體，藉人體解毒系統之代謝作用而分解成藥（毒
  ）性較低之嗎啡，故於吸食或施打海洛因之煙毒犯尿液中，可檢出嗎啡反應。又
    一般吸食或施打煙毒品者，八小時內約有八十％量於尿中排出，廿四小時後剩餘
    量之九十％再排出，七十二小時後仍有微量排出，而因人體代謝差異（即成癮者
    ），其代謝時間慢，故於一百二十小時內，利用較具公信力之儀器 (如氣相層析
    質譜儀)，仍「可能」被檢測出，此有憲兵司令部 (八十)鑑驗字一七四六號函可
    稽，因本件尿液檢驗並未以上開精密儀器檢測，堪認被告於為警查獲前三日內 (
    即七十二小時內)，應確有在某不詳地點以不詳方法施用第一級毒品一次。又目
    前施用第一級毒品者，以施用毒品海洛因佔大多數，施用嗎啡者已甚少見，再參
    酌扣案之毒品亦係海洛因，本院因而認定被告所施用之第一級毒品亦為海洛因。
    是被告否認施用海洛因毒品，辯稱毒品係用來擦痔瘡云云，無非卸責之詞，不足
    採信。又被告前曾因施用毒品案件，經觀察、勒戒後，認有繼續施用毒品之傾向
    ，後經強制戒治期滿，而由台灣高等法院台中分院於八十八年十一月三十日以八
    十七年度上訴字第一三七七號判決免刑確定，有該案之裁定書一件、臺灣台中地
    方法院檢察署刑案資料查註紀錄表一件附卷可稽，被告犯行洵堪認定。
二、查海洛因係屬毒品危害防制條例第二條第二項第一款所指之第一級毒品，是被告
    所為係犯同條例第十條第一項之施用第一級毒品罪。其持有毒品之行為，意在供
    己施用，故持有之低度行為，應為施用之高度行為所吸收，不另論罪。查被告曾
    於八十一年間因施用毒品案件，經台灣高等法院台中分院判處有期徒刑三年一月
    ，於八十六年八月二十日執行完畢，有卷附台灣高等法院被告全國前案紀錄表及
    台灣台中地方法院檢察署刑案資料查註紀錄表在卷可考，其於執行完畢後五年內
    ，再犯本件有期徒刑以上之刑之罪，係累犯，應依法加重其刑。爰審酌被告前因
    施用毒品犯行，經戒治後判處免刑，猶故態復萌，再施用毒品，無視於毒品對於
    自身健康之戕害及國家對於杜絕毒品犯罪之禁令，惡性非輕，審理中猶飾詞狡賴
    及本件所犯情節尚屬輕微等一切情狀，量處如主文所示之刑。扣案之第一級毒品
    海洛因一包毛重０‧五公克（淨重０．二五公克），為查獲之毒品，應依毒品危
    害防制條例第十八條第一項前段規定宣告沒收銷燬之。
三、據上論斷，應依刑事訴訟法第二百九十九條第一項前段，毒品危害防制條例第十
    條第一項、第十八條第一項前段、第二十三條第二項前段，刑法第十一條前段、
    第四十七條，判決如主文。
中      華      民      國    九十      年      十      月     十六     日
                                    台灣台中地方法院刑事第五庭
                                            法  官  許金樹
右正本證明與原本無異。
如不服本判決，應於判決送達後十日內向本院提出上訴狀，上訴於臺灣高等法院臺中
分院( 須附繕本 )。
                                             書記官
中      華      民      國    九十      年      十      月     十九     日
附錄論罪科刑之法條︰
毒品危害防制條例第十條第二項：施用第二級毒品者，處三年以下有期徒刑。
毒品危害防制條例第十條第一項：施用第一級毒品者，處六月以上五年以下有期徒刑


司法院資訊處製作；財團法人民間司法改革基金會備份。
